【裁判字號】    92,上易,311
【裁判日期】    920423
【裁判案由】    妨害自由
【裁判全文】
臺灣高等法院臺中分院刑事判決                    九十二年度上易字第三一一號
    上  訴  人  臺灣臺中地方法院檢察署檢察官
    被      告  丁○○
    選任辯護人  楊玉珍律師
                張兆光律師
右上訴人因被告妨害自由案件，不服臺灣臺中地方法院九十一年度易字第一九五九號
，中華民國九十一年十二月十六日第一審判決（起訴案號：臺灣臺中地方法院檢察署
九十一年度偵字第三○四號）提起上訴，本院判決如左：
    主  文
原判決撤銷。
丁○○無故侵入他人住宅，處拘役五十日，如易科罰金，以參佰元折算壹日。
    事  實
一、丁○○明知坐落臺中市○○區○○里○○路五六○號九樓之九係由乙○○（原名
    施瑞玉）所承租之住處，於民國九十年十二月二十四日下午二時許，無故進入施
    瑞玉右址住所內四處查看，於同日下午二時二十分許，乙○○返回家門口時，見
    大門半開似有異狀，即在外連續呼喊裡面有無人在，後即返回電梯查看是否走錯
    樓層，再次確認無誤後，竟發覺右址住所之大門業已關上，即開大門進入，發現
    被告竟躲於門後，嗣由門後走出，而立刻報警查獲。
二、案經乙○○訴由臺灣臺中地方法院檢察署檢察官偵查起訴。
    理  由
一、訊據被告自承有於右揭時間未經告訴人乙○○同意逕自進入其上開住處之情，惟
    矢口否認有何侵入住宅犯行，辯稱：伊當天出門時，看到告訴人上開住處之大門
    未關好，因伊為該棟大樓前任管理委員會主委，房東朱錦增亦要求伊幫忙看顧該
    屋，且該處前曾有遭竊之記錄，伊基於守望相助之精神，入內察看是否遭小偷入
    侵，伊正要走出之際，聽見電梯開門之聲音，以為係伊妻子回來，為免誤會，始
    把門關上，打算等伊妻子進入家中後，再開門出來，沒想到是告訴人回來等語。
    經查：
（一）右揭犯罪事實，業據告訴人乙○○於警訊、偵訊、原審審理及本院訊問中指訴
      綦詳（見偵卷第七、三十頁，原審卷第十六頁、本院卷第二十五頁），核與被
      告自承稱於右揭時間進入告訴人之前揭住處等語相符，自應認被告確有未經告
      訴人同意於進入其住處之情。被告雖辯稱：伊係基於守望相助，始進入告訴人
      之住所察看云云。惟告訴人指稱：伊問被告何以在伊住處，被告表示他東西掉
      在伊住處，他要來撿，伊按鈴要管理員過來，被告跪下來要求伊別打電話、不
      要報警，並願意寫切結書表示不再犯，又按掉對講機，說他前途會毀掉，被告
      不讓伊離開亦不讓伊打電話等語（見偵卷第七頁背面、第三十頁、本院卷第二
      十五頁）；被告亦自承稱伊沒有下跪，只用雙手拱請告訴人把事情弄清楚再報
      案，並按掉對講機，不讓告訴人打電話到管理室及報警，亦表示願意出具切結
      書予告訴人，請她原諒伊等語（見偵卷第六頁）。證人即承辦員警丙○○復證
      稱：「我記得告訴人有這樣說，我問被告，被告說因為緊張所以才向告訴人下
      跪。」、「（請證人確認有無此事？）有此事。」（見本院卷第四十八、四十
      九頁），衡諸常情，倘被告確基於守望相助之情而進入告訴人之前揭住所，何
      以遭告訴人發覺後，竟向告訴人下跪請求原諒，並願意出具切結書保證不再犯
      ？又何以害怕通知管理員及報警處理？實與常情相違。又被告既自承其為該大
      樓之住戶，復為前任之管理委員會主任委員，對於每樓住戶均有對講機可通知
      管理員之情應知之甚詳，何以不逕通知管理員而獨自且徒手進入告訴人住處察
      看？亦與常情有違，是應認被告前揭所辯尚難足採。
（二）被告復辯稱：伊僅進入告訴人住處二、三分鐘爾爾，並未持續至二十分鐘，惟
      按刑法第三百零六條第一項不法侵入住宅罪之保護客體，係個人居住安寧及私
      人生活秘密之保持，而告訴人住處成員皆為女子，業據告訴人所指陳在卷（見
      本院卷第二十六頁），其居住安寧及個人隱私猶不容侵犯，被告既已自承為徵
      得其同意擅自闖入，自難僅憑其停留時間之短暫而卸其罪責。
（三）至被告所提出之大業學苑社區門禁安全缺失表及其相關會議記錄及照片，及證
      人即案發時臺中市○○區○○里○○路五六○號大業學苑大樓之主任委員戊○
      ○證稱：「（該大業學苑大樓除告訴人外還有其他住戶竊案？）管理員、當事
      人也曾告訴我，本大樓九十年間一梯十七樓曾有住戶被小偷侵入。」、「（該
      大業學苑社區當時門禁設施有管理員外，門禁上還是有缺失？）車道設有鐵捲
      門，因白天都開著，住戶可以自由出入，外人也從那裡出入，大樓四周圍牆較
      矮不夠高外人可以攀爬進來。」、「（有缺失部分大樓有設監視器錄影當時有
      外人進入？）車道有設監視器圍牆部分沒有。」（見本院卷第四十六、四十七
      頁），估得證明該大樓確有安全上之疏失，且過去曾有竊賊入侵之紀錄，惟被
      告辯稱其係為入內察看竊賊等語，既難足採，已如前述，是自難僅憑該大樓之
      安全缺失而卸被告侵入住宅之刑責。
（四）又被告為該大樓前任主任管理委員會主任委員，雖有被告提出之管理委員會會
      議記錄附於偵查卷可稽（見偵卷第四十一頁），而證人朱錦增亦證稱：「該棟
      大樓是我蓋的，該地址九樓之九室公司分給我的，都是由公司來處理，我原來
      要販售，我自己沒有使用，我委託仲介將該房子出賣‧‧‧我有委託過被告幫
      我看一下房子，因為被告住的比較近，我住的比較遠，我說幫我看一下有沒有
      人要購買房子，有的話跟我說一聲，平日就幫我注意一下。」、「我請被告幫
      我留意的就只有那一戶因為剛好就在隔壁，我並沒有打一副鑰匙給被告。」（
      見原審卷第三十八、三十九頁）。惟被告雖曾具有大樓之管理委員會主任委員
      之身分，亦無權未經徵得住戶同意擅自進入住戶之屋內，遑論被告業已卸任。
      而證人朱錦增僅要求被告注意是否有人願意購買該屋，並未打一副鑰匙給被告
      ，益見其並未授權被告進入該屋內，是被告上開所辯均難足採。綜上所述，被
      告前揭犯行應堪認定。
二、核被告所為係犯刑法第三百零六條第一項之無故侵入他人住宅罪。原審未加詳查
    ，而為被告無罪之判決，即有未當，上訴人據此上訴理由指摘原判決不當，其上
    訴為有理由，自應由本院將原審判決予以撤銷改判。爰審酌被告所侵入者係屬鄰
    宅，且為三名年輕女性所租賃之住所，業已威脅鄰宅之隱私及對於居住空間之安
    全信賴感，惟停留之時間尚屬短暫，為促使其日後謹慎不致再犯，及其犯罪之手
    段、方法、犯後態度等一切情狀，量處如主文所示之刑，並諭知如易科罰金之折
    算標準，以資警惕。
據上論斷，應依刑事訴訟法第二百九十九條第一項前段、第三百六十四條、第三百六
十九條第一項前段，刑法第三百零六條第一項、第四十一條第一項前段，罰金罰鍰提
高標準條例第一條前段、第二條，判決如主文。
本案經檢察官甲○○到庭執行職務。
中      華      民      國    九十二    年      四      月    二十三    日
                                   臺灣高等法院臺中分院刑事第九庭
                                         審判長法  官  陳  筱  珮
                                               法  官  康  應  龍
                                               法  官  趙  春  碧
右正本證明與原本無異。
不得上訴。
                                               書記官  陳  文  琴
中      華      民      國    九十二     年      四       月   二十四   日
附錄：本判決論罪科刑法條全文
刑法第三百零六條：
無故侵入他人住宅、建築物或附連圍繞之土地或船艦者，處一年以下有期徒刑、拘役
或三百元以罰金。
                                                                        Ｆ


司法院資訊處製作；財團法人民間司法改革基金會備份。
